臺灣板橋地方法院民事裁定　　　　　　 100年度小上字第62號
上　訴　人　花旗（臺灣）商業銀行股份有限公司
法定代理人　管國霖
被　上訴人　林瓊美
上列當事人間請求清償借款事件，上訴人對於中華民國100 年6
月24日本院板橋簡易庭100 年度板小字第530 號第一審判決提起
上訴，本院裁定如下：
    主  文
上訴駁回。
第二審訴訟費用新臺幣壹仟伍佰元由上訴人負擔。
    理  由
一、按對於小額程序之第一審裁判之上訴，非以其違背法令為理
    由，不得為之；又提起上訴，上訴狀內應記載上訴理由，表
    明原判決所違背之法令及其具體內容，暨依訴訟資料合於該
    違背法令之具體事實，民事訴訟法第436 條之24第2 項、第
    436 條之25分別定有明文。且所謂違背法令，依同法第436
    條之32第2 項準用第468 條、及第469 條第1 款至第5 款規
    定，即依同法第468 條規定，判決不適用法規或適用不當者
    ，為違背法令；依同法第469 條規定，判決有該條所列第1
    款至第5 款情形之一者，為當然違背法令。是當事人提起上
    訴，如以同法第469 條所列第1 至5 款為理由時，其上訴狀
    或理由書應表明該判決有合於各該條款規定情形之具體內容
    ，及係依何訴訟資料合於該違背法令之具體事實。如依同法
    第468 條規定，以原判決有不適用法規或適用法規不當為理
    由時，其上訴狀或理由書應表明該判決所違背之法令條項，
    或有關判例、解釋字號，或成文法以外之習慣或法理等及其
    具體內容，暨係依何訴訟資料合於該違背法令之具體事實。
    上訴狀或理由書如未依上述方式表明，或其所表明者顯與上
    開法條規定不合時，即難認為已合法表明上訴理由，其上訴
    自非合法，最高法院71年台上字第314 號著有判例可資參照
    。
二、查本件上訴人係對於小額訴訟之第一審判決提起上訴，核其
    上訴理由狀所載上訴理由為：原審未依證據即認定被上訴人
    無受系爭契約拘束之意思，且上訴人「明知」被上訴人無受
    系爭契約拘束之意思等，形成結論之理由殊嫌草率，矛盾百
    出，顯己違反論理及經驗法則；又據被上訴人恣意將信用卡
    轉交他人使用，顯然已違反該信用卡約定條款第6 條第2 項
    、第6 條第5 項之保管義務，被上訴人自應就所生帳款負責
    ；再被上訴人所提之刑事判決，該判決結果係經被告認罪協
    商而來，不得僅此認定被上訴人之信用卡遭他人盜刷為真。
    從而新債既已成立，依照民法第320 條規定，除當事人另有
    意思表示外，若新債務不履行時，其舊債務仍不消滅，因此
    被上訴人仍受信用卡約定條款之拘束，應就其消費款項負責
    。為此，請求原審判決廢棄。被上訴人應給付上訴人新臺幣
    6 萬6819元，及自民國98年3 月25日起至清償日止，按年息
    百分之五計算之利息，暨自98年4 月25日起至清償日止，按
    月以11元計算之違約金等語。惟查：
（一）原審係依本院97年度訴第2212號及台灣高等法院98年度上
      訴字第483 號刑事判決，認定訴外人蘇盟偉基於意圖為自
      己不法所有及行使偽造私文書之犯意，詐騙被上訴人林瓊
      美可代向上訴人等銀行申辦信用卡以換取各該銀行之辦卡
      贈品或每張信用卡1500元之現金回饋後再予停卡，並可幫
      林瓊美辦理富邦人壽保險並將林瓊美名下之汽車辦理過戶
      云云，使林瓊美陷於錯誤，而將身分證影本、存摺影本、
      印章交予蘇盟偉，蘇盟偉旋以林瓊美之名義向上訴人等6
      家銀行申辦信用卡，待上開6 家銀行陸續核發林瓊美名義
      之花旗銀行卡號0000000000000000號信用卡等後，蘇盟偉
      即未經林瓊美之同意，冒用林瓊美之名義，盜刷接續使用
      上開原告等6 家銀行信用卡刷卡購物或取得服務，並於各
      筆消費之簽帳單上偽造「林瓊美」之署押，並將簽帳單交
      付上開特約商店不知情之店員而行使之，致使上開特約商
      店店員，陷於錯誤分別交付或提供商品及服務。又蘇盟偉
      基於意圖為自己不法所有之犯意，持上開林瓊美之花旗銀
      行信用卡，接續以不正方法鍵入林瓊美以該信用卡預借現
      金之密碼，由金融機構設置之自動櫃員機之自動付款設備
      ，先後取得現金共計4 萬6 千6 百元之犯罪事實。而判處
      蘇盟偉幫助詐欺取財、行使偽造文書、以不正方法由自動
      付款設備取得他人之物、詐欺取財等罪，判處應執行有期
      徒刑2 年確定。而認被上訴人之花旗銀行卡號0000000000
      000000號信用卡，雖係被上訴人所申請，但確係遭第三人
      蘇盟偉所盜用。且原審參酌兩造之本件契約亦確係於96年
      10月17日即件訴外人蘇盟偉遭檢察官起訴(97 年度偵緝字
      第919 等號之起訴書) 之前所簽立，而訴外人蘇盟偉係嗣
      後經通緝到案，始經起訴，有前述地院之判決記載起訴案
      號為偵緝字可知。而認被上訴人抗辯，契約是我簽立的，
      但是我的卡片遭盜刷，我有去報案，但是銀行還是叫我簽
      署這份契約之事實為真。從而，兩造簽立本件信用貸款契
      約時，被上訴人既有告知上訴人信用卡被盜用，並報警處
      理之事實，僅因該犯罪之第三人尚未到案，且未經起訴，
      而無法證明，惟被上訴人明知被盜用，而無給付該信用卡
      欠款之義務，僅因上訴人之勸說，而與上訴人簽立本件信
      用貸款契約，用以償還原無償還義務之前開信用卡之債務
      ，應可認定。且依常情，若非上訴人之職員告知以上述方
      法辦理，被上訴人為一般平常百姓，對此方面智識不高，
      當無可能自行決定採用此方式，來償還該信用卡之欠款。
      是足認，被上訴人並無簽立本件借款契約，用以借款來清
      償前述被盜用之信用卡之欠款之意思，而上訴人公司於明
      知該信用卡可能係第三人盜刷，仍令被上訴人簽立本件借
      款契約，並將該款項用以直接清償前開信用卡帳款之支付
      ，並未將款項交付予被上訴人，用以避免上訴人方面之損
      失，亦係明知被上訴人無欲為此借款契約用以償還該信用
      卡欠款，仍令被上訴人為系爭借款契約之簽立。原審爰依
      民法第86條之規定，認本件被上訴人本無欲為借款用以清
      償該被盜用之信用卡消費，所為之本件借款契約之簽立，
      於本件上訴人明知之情形下，而認本件借款契約為無效等
      情，其認定前揭事實既係以前述於原審中所存在之訴訟資
      料為基礎，本於自由心證，而就證據取捨結果所為之事實
      認定，自難認有何違法之處。
（二）又上訴人另指被上訴人恣意將信用卡轉交他人使用，顯然
      已違反該信用卡約定條款第6 條第2 項、第6 條第5 項之
      保管義務，被上訴人自應就所生帳款負責；再被上訴人所
      提之刑事判決，該判決結果係經被告認罪協商而來，不得
      僅此認定被上訴人之信用卡遭他人盜刷為真云云，然被上
      訴人係遭訴外人蘇盟偉詐騙而盜用，業經上開刑事判決確
      定，已如前述，並經原審採認，自非被上訴人恣意將信用
      卡轉交他人使用，尚與信用卡約定條款第6 條第2 項、第
      6 條第5 項之情形有間。又上開已確定之刑事判決所認定
      之事實，與認罪協商究有何違法之處，亦未見上訴人具體
      指述，上訴人稱不得以認罪協商之結果認定被上訴人之信
      用卡遭他人盜刷為真云云，亦屬無據。原審本於上開訴訟
      資料，就證據取捨之結果為事實之認定，亦尚無違誤不當
      。
（三）原審就其取捨證據、認定事實，已於原審判決理由欄內加
      以說明，上訴人之上訴理由既僅係就原審判決之證據取捨
      、認定事實之職權行使，指摘其為不當，並未具體說明原
      判決究有何不適用法規或適用法規不當之情形，並揭示該
      法規之條項或其內容，及合於民事訴訟法第469 條所列第
      1 款至第5 款之事實，自難認對原審判決之如何違背法令
      已有具體之指摘，揆諸前揭說明，即應認其上訴為不合法
      ，應予駁回。
四、本件第二審訴訟費用應依民事訴訟法第436 條之19條第1 項
    規定確定其數額為1500元，應由上訴人負擔。
五、據上論結，本件上訴為不合法，依民事訴訟法第436 條之32
    第1 項、第2 項、第444 條第1 項前段、第95條、第78 條
    、第436 條之19第1 項，裁定如主文。
中    華    民    國   100    年    8     月     4    日
                  民事第三庭審判長法  官  陳財旺
                                  法  官  陳映如
                                  法  官  林錫凱
以上正本係照原本作成
本裁定不得再抗告。
中    華    民    國  100     年    8     月     4    日
                                  書記官  王小芬